【裁判字號】    95,訴,2985
【裁判日期】    951221
【裁判案由】    清償借款
【裁判全文】
臺灣臺中地方法院民事判決              95年度訴字第2985號
原      告  台灣中小企業銀行股份有限公司
法定代理人  己○○
訴訟代理人  戊○○
被      告  甲○○
            丙○○
兼上列二人
訴訟代理人  乙○○    住台中縣.
被      告  丁○○    住台中縣.
上列當事人間請求清償借款事件，於民國95年12月7日言詞辯論
終結，本院判決如下：
    主      文
被告應連帶給付原告新臺幣柒拾參萬參仟玖佰零參元，及自民國
九十五年十月十四日起至清償日止，按年息百分之四點六七五計
算之利息，並自民國九十五年十一月十五日起至清償日止，逾期
在六個月以內者，按上開利率百分之十，逾期超過六個月以上部
分，按上開利率百分之二十計算之違約金。
訴訟費用由被告連帶負擔。
本判決於原告以新臺幣貳拾肆萬伍仟元供擔保後，得假執行。但
被告如以新臺幣柒拾參萬參仟玖佰零參元為原告預供擔保後，得
免為假執行。
    事實及理由
一、程序事項之說明：
    訴狀送達後，原告不得將原訴變更或追加他訴，但擴張或減
    縮應受判決事項之聲明者，不在此限，民事訴訟法第255 條
    第1項第3款定有明文。本件原告於起訴時，其中利息部分之
    計算，聲明為自民國94年10月14日起按年息4.675%計算，嗣
    於訴狀送達後，變更此部分之聲明為自95年10月14日起按年
    息4.675%計算，核其性質係為減縮應受判決事項之聲明，依
    前開規定，自屬適法。
二、兩造之主張：
  (一)原告起訴主張：被告乙○○於94年5月13日，邀同被告甲○○、丙○○、丁○○為連帶保證人，向原告借款新臺幣（下
    同）1,000,000元，約定期限至99年5月13日，利率按郵政儲
    金二年期定期儲金機動利率加1.45% 機動計算，逾期未還款
    者，改按原貸款利率加年息1%計算利息及違約金，應按月攤
    繳本息，如有一期未依約履行者，全部債務即視為到期；且
    債務人如經票據交換所宣告拒絕往來，借款亦視為全部到期
    ；凡債務遲延清償時，除依原放款利率計收遲延利息外，逾
    期在6個月以內者，按上開利率10%；逾期 6個月以上者，按
    上開利率20%加計違約金。詎被告乙○○於94年9月23日經票
    據交換所公告拒絕往來，且未依約按期繳付本息，債務已視
    為全部到期（此時之郵政儲金二年期定期儲金機動利率年息
    2.225 %，加碼1.45 %，再加計1%，合計為年息4.675% ），
    原告尚有733,903元未獲清償。爰依消費借貸及連帶保證之
    法律關係，訴請被告連帶如數給付等語。並聲明：1.如主文
    第1項所示。2.願供擔保為假執行之宣告。
  (二)被告則以：對原告主張之事實不爭執，被告乙○○確已遭退
    票，且未依約分期繳款，但仍希望原告同意被告繼續分期還
    款等語資為抗辯。並聲明：(一)原告之訴及假執行之聲請均駁
    回。(二)如受不利之判決，願供擔保免為假執行。
三、得心證之理由：
  (一)原告主張之事實，業據提出與所述情節相符之青年創業貸款
    契約書、授信約定書、郵政儲金二年期定期儲金機動利率資
    料表、支票存款拒絕往來戶公告資料表等為證，且為被告於
    言詞辯論時不爭執者，堪信原告之主張為真實，被告之債務
    即應視為全部到期，原告自得一併請求，至於被告雖表示希
    望原告同意由被告繼續分期還款等語，然查被告之債務既已
    因被告乙○○業經票據交換所公告拒絕往來及未依約按期還
    款，而已經視為全部到期，原告即得為一次全部之請求。
  (二)按稱消費借貸者，謂當事人一方移轉金錢或其他代替物之所
    有權於他方，而約定他方以種類、品質、數量相同之物返還
    之契約。又借用人應於約定期限內，返還與借用物種類、品
    質、數量相同之物。民法第474條第1項、第478條前段分別
    定有明文。又保證債務之所謂連帶，係指保證人與主債務人
    負同一債務，對於債權人各負全部給付之責任者而言，此就
    民法第272條第1項規定連帶債務之文義參照觀之甚明。故連
    帶保證與普通保證不同，縱使無民法第746條所揭之情形，
    亦不得主張同法第745條關於檢索抗辯之權利（最高法院45
    年台上字第1426號判例意旨參照）。而連帶債務之債權人，
    依同法第273條第1項規定，得對於債務人中之一人或數人或
    其全體，同時或先後請求全部或一部之給付。本件被告乙○○既向原告借貸上開金額，而尚有如主文第一項所示本金、
    利息及違約金未清償，且清償期已視為到期，被告甲○○、
    丙○○、丁○○則為其連帶保證人，揆諸前開說明，原告依
    消費借貸契約及連帶保證之法律關係，請求被告連帶給付，
    為有理由，應予准許。
  (三)兩造分別陳明願供擔保請准宣告假執行及免為假執行，經核
    並無不合，爰各酌定相當之擔保金額，併准許之。
四、據上論結，本件原告之訴為有理由，依民事訴訟法第85條第
    2項、第390條第2項、第392條第2項，判決如主文。
中    華    民    國    95    年    12    月    21    日
                  民事第四庭    法  官  林源森
以上正本係照原本作成。
如對本判決上訴，須於判決送達後20日內向本院提出上訴狀（須
附繕本）。
中    華    民    國    95    年    12    月    21    日
                                書記官  童貴三


司法院資訊處製作；財團法人民間司法改革基金會備份。
